臺灣臺北地方法院刑事判決　　　　　　　　　　　　九十二年度易字第一五三三號
　　公　訴　人　臺灣臺北地方法院檢察署檢察官
　　被　　　告　戊○○
　　　　　　　　己○○
　　右二人共同
　　選任辯護人　李初東律師
　　被　　　告　庚○○
　　　　　　　　壬○○
右列被告因詐欺案件，經檢察官提起公訴（九十一年度偵字第三九○○號、偵續一字
第四八一號），本院判決如左：
    主  文
戊○○、庚○○共同連續意圖為自己不法之所有，以詐術使人將本人之物交付，各處
有期徒刑壹年陸月。
己○○共同連續意圖為自己不法之所有，以詐術使人將本人之物交付，處有期徒刑壹
年。
壬○○無罪。
    事  實
一、戊○○、己○○、庚○○共同經營龍星國際傳播有限公司（下稱龍星公司），戊○○係登記負責人，己○○則負責公司出納業務，庚○○為實際負責人，負責公
    司經營及廣播節目之主持，利用廣播電台播送廣告以販售各類龍星公司代理之藥
    品。戊○○、庚○○均明知龍星公司所持有之發票人為統一藥品股份有限公司（
    下稱統一藥品公司），付款人為中國國際商業銀行忠孝分行，帳號為00000
    000號，票號、金額、發票日如附表編號一至八之支票共八張，係統一藥品公
    司開予龍星公司供作廣告電台頻道時段利息保證金（均禁止背書轉讓）之保證票
    ，統一藥品公司與龍星公司約定除供作保證外，不能將上開八張支票提示或供作
    擔保而借款，且附表編號一、二之支票應於民國八十七年十二月二十二日前，附
    表編號三至八之支票應於八十八年十二月三十一日合約到期時，均應依約歸還統
    一藥品公司。竟基於共同意圖為自己不法所有之概括犯意，於八十七年九月十五
    日由庚○○透過不知情之乙○○向癸○○詐稱：附表編號一、二支票，係統一藥
    品公司用以支付龍星公司廣告費之權利金，因統一藥品公司開立遠期支票，無法
    立即兌現，而龍星公司擴展業務急需資金週轉，又恐統一藥品公司查知龍星公司
    資金窘迫，因此以統一藥品公司開立之二紙支票向癸○○商借一千七百九十萬元
    等語，因前開支票係禁止背書轉讓，為取信癸○○，由戊○○、乙○○、丙○○
    （癸○○之助理）至臺北市士林區○○○路○段二六○號陽信商業銀行社子分行
    （下稱陽信銀行）開立龍星公司之存款帳戶，並將銀行帳戶存摺、印章及戊○○
    於當日書立內載保證上開支票能夠如期兌現之同意書一紙，均交予癸○○使其確
    信借款會如期清償，若未能清償時，亦可從支票兌領受償而陷於錯誤，於同日依
    庚○○指示將現金一千六百十萬五千四百四十元（扣除利息之金額）匯入壬○○
二、庚○○原透過中介人向辛○○所經營之世美國際有限公司（下稱世美公司），購
    買健康食品、化粧品及藥品，並在電台廣告販售，於八十七年十二月間，以直接
    向世美公司進貨以減少營業成本為由，與戊○○及有犯意聯絡之己○○，於同年
    十二月二十四日前往世美公司洽商，由庚○○偽稱將向世美公司增加數百萬元之
    進貨，並願提供無犯意聯絡之壬○○所有位於三重市三重浦同安厝六十五之五號
    土地及其上臺北縣三重市○○街一○二號二樓建物設定抵押權以擔保日後貨款之
    清償，再藉口該房地已設定第一、第二順位抵押權予銀行，乃向辛○○（世美公
    司實際負責人）要求先借款予渠等塗銷前開順位抵押權，為取信於辛○○，另提
    出由統一藥品公司所簽發，如附表三、四、五所示金額各五百萬元之支票三紙及
    龍星公司與統一藥品公司內載統一藥品公司需支付電台時段權利金之合約書一份
    ，向辛○○佯稱，該等支票係統一藥品公司給付予龍星公司之權利金，若無法兌
    現，願負清償之責，又因前開支票係禁止背書轉讓，由己○○與世美公司會計甲○○至臺北市○○○路三十六號世華商業銀行建成分行（更名為國泰世華銀行，
    下稱世華銀行）開立龍星公司帳戶（帳號：0000000000000000
    00號），且將該銀行帳戶存摺、印章等交予辛○○收執，供辛○○屆期提示兌
    領，致辛○○陷於錯誤而同意借款一千五百萬元。嗣於次日（二十五日），渠等
    又承前詐欺犯意，持如附表六、七、八所示，金額亦各為五百萬元支票三紙，向
    辛○○詐稱龍星公司需周轉金，再借五百萬元，致辛○○誤信為真陷於錯誤，而
    先後於八十七年十二月二十八日、二十九日，匯款一千三百一十七萬六千四百零
    三元、四百七十二萬一千元至龍星公司之帳戶內（按扣除利息後之金額）。嗣戊○○、庚○○為掩飾詐欺之犯行，於附表編號二發票日八十七年十二月三十一日
    ，金額七百九十萬元支票到期前，即於八十七年十二月二十八日先以向辛○○詐
    得之款項中，撥領現金換回上開支票，惟附表編號一發票日為八十八年一月三十
    一日，金額一千萬元支票，屆期經癸○○以龍星公司所交付帳戶提示，卻因戊○○、庚○○未依約將前開支票交還統一藥品公司，遭該公司向法院聲請假處分禁
    止提示而退票，癸○○向統一藥品公司查詢後及辛○○屆期提示上開支票，亦因
    統一藥品公司已向法院聲請假處分禁止提示而未獲兌現，始知受騙。
三、案經癸○○、辛○○訴請臺灣臺北地方法院檢察署檢察官偵查起訴。
    理  由
壹、有罪部分：
一、訊據被告戊○○、庚○○坦承任龍星公司之負責人及以附表統一藥品公司所簽發
    之支票八紙分向癸○○、辛○○借款等事實，被告己○○亦自承與辛○○洽談借
    款及隨同甲○○至世華銀行辦理開戶事宜，惟均矢口否認有詐欺犯行，被告戊○○辯稱：伊僅係龍星公司之掛名負責人，借款之事均係庚○○接洽，不知借款內
    容，並無詐欺云云，被告庚○○辯稱：伊有向癸○○、辛○○借錢，惟未使用詐
    欺手法，伊借款供作擔保之統一藥品公司支票，在保證票給付契約上載有這些票
    可用以向他人借錢云云，己○○辯稱：伊在龍星公司負責出納等事務，借款之事
    均係由庚○○辦理，談好後伊再應辛○○之要求與該公司會計至銀行開戶，並無
    詐欺云云。經查，被告等以附表統一藥品公司所開立約定不能提示兌領之保證票
    ，向癸○○、辛○○詐稱該票係龍星公司所取得之權利金，並保證屆期可兌領，
    再至銀行開立龍星公司帳戶，提供該帳戶及印鑑章，以詐取款項等犯行，迭據證
    人即被害人癸○○、辛○○於偵查中及本院審理時結證綦詳，核與證人乙○○於
    偵查中之證詞、王綵麗、丙○○（癸○○之助理）、甲○○（世美公司會計）於
    偵查及本院審理時之證詞相符合，並有證人即統一藥品公司總經理丁○○、業務
    副理子○○於偵查及本院審理時之證詞足稽。被告等供作擔保而借款之支票八紙
    （詳附表），均係統一藥品公司開立予龍星公司供作時段利息保證金，均禁止背
    書轉讓之保證票，於約滿前應繳還統一藥品公司，不能提示及供作擔保而借款，
    亦有統一藥品公司函附之保證票給付契約書（見臺灣板橋地方法院九十年自字第
    十號卷及本院卷）、簽收單足考，並有被告戊○○簽立之同意書、公司基本資料
    查詢、財團法人金融聯合徵信中心查詢資料、世華銀行建成分行帳戶存摺、陽信
    商業銀行匯款收執聯（癸○○匯款）、彰化商業銀行存款存根聯（辛○○之匯款
    ）、附表八紙支票影本及退票理由單在卷可證。前開保證票給付契約書內載明「
    上述期票係支付電台頻道時段市價之利息保證票」、「甲方先前開立給予乙方之
    保證票（指附表編號一、二）乙方必須於民國八十七年十二月二十二日前全數歸
    還」、「甲方（統一藥品公司）以書面通知乙方（龍星公司）結束告委託合約後
    ，乙方必須於十日內無條件歸還甲方所開立給與乙方三千萬元期票」、「乙方不
    得將三千萬元之保證票兌現（附表編號三至八）」，被告庚○○、戊○○簽立上
    亦載有：「上述二張（按指附表編號一、二之支票）票據係統一藥品公司委託龍
    星公司製作廣告之保證票據，非經統一藥品公司出具書面同意書提領，不得提示
    上述二張票據兌現」等字樣之簽收單，被告等竟對外謊稱該票係龍星公司所取得
    之權利金，並保證可依期兌現，顯係施用詐術無疑，被告戊○○在事實欄第一項
    詐取癸○○財物時不但出具支票保證兌現之同意書並與乙○○至陽信商業銀行社
    子分行開立龍星公司帳戶，在詐取辛○○財物時又與被告庚○○、己○○一同出
    面與辛○○協商以支票借款之事，並委由被告己○○至世華銀行建成分行開立龍
    星公司帳戶以取信辛○○，被告戊○○、己○○在整個詐欺犯行中，參與施用詐
    術之構成要件行為，顯均係共同正犯，庚○○所辯顯與證人丁○○、子○○之證
    詞及簽收單、保證票給付契約書所載內容不符合，委無足採，被告戊○○、己○○所辯無非卸責之詞，亦不可採信，本件事證明確，犯行堪以認定，應依法論科
    。
二、核被告戊○○、庚○○、己○○所為，係犯刑法第三百三十九條第一項詐欺取財
    罪。被告戊○○、庚○○就事實欄一、二之詐欺犯行、被告戊○○、庚○○及己○○就事實欄二之詐欺犯行有犯意聯絡及行為分擔，為共同正犯。被告戊○○、
    庚○○就事實欄一、二之詐欺犯行，被告戊○○、庚○○、己○○就事實欄二之
    詐欺犯行，時間緊接，方法相同，觸犯構成要件相同之罪名，顯係基於概括犯意
    為之，為連續犯，依刑法第五十六條之規定，應以一罪論，並加重其刑。爰審酌
    被告等以統一藥品公司之保證票向被害人等詐取三千餘萬元，被告庚○○、戊○○為主謀地位，惡性較重，被告己○○僅參與部分犯行惡性次之，被告等之犯罪
    手段及品行、智識程度、所生危害，且犯罪後均無悔意，又未完全清償被害人等
    一切情狀，分別量處如主文所示之刑，以資懲儆。
貳、無罪部分：
一、公訴意旨略以：被告壬○○與戊○○、己○○、庚○○共同經營龍星公司，其中
    被告戊○○係登記負責人，被告己○○為實際經營之負責人，被告壬○○為龍星
    公司股東，被告庚○○為廣播節目主持人，被告壬○○與庚○○且為夫妻關係，
    經由廣播電台播送廣告以販售各類龍星公司代理之藥品。竟共同意圖為自己不法
    之所有，明知龍星公司所持有之發票人為統一藥品公司付款人為中國國際商業銀
    行忠孝分行，帳號為00000000號，票號、金額、發票日如附表支票共八
    張，係統一藥品公司開予龍星公司禁止背書轉讓之保證票，統一藥品公司與龍星
    公司本即約定不能將上開八張支票提示兌領，然被告壬○○等人竟持上開支票向
    辛○○詐取財物（詳事實欄二），因認被告壬○○涉犯刑法第三百三十九條第一
    項詐欺罪嫌云云。
二、按犯罪事實應依證據認定之，無證據不得推定其犯罪事實；不能證明被告犯罪者
    ，應諭知無罪之判決，刑事訴訟法第一百五十四條第二項、第三百零一條第一項
    分別定有明文。而所謂認定犯罪事實之證據，係指足以認定被告確有犯罪行為之
    積極證據而言，如未發現相當證據，或證據不足以證明，自不能以推測或擬制之
    方法，以為裁判基礎；又告訴人之告訴，係以使被告受刑事訴追為目的，是其陳
    述是否與事實相符，仍應調查其他事實以資審認，始得為不利被告之認定，分據
    最高法院四十年台上字第八六號、五十二年台上字第一三○○號判例闡釋在案。
三、公訴人認被告壬○○涉犯詐欺罪嫌無非係以壹、有罪部分：一所列被害人等證詞
    及保證票給付契約書、附表支票及退票理由單等為其論據。訊據被告壬○○堅詞
    否認有詐欺犯行，辯稱：龍星公司位於重安街之房地伊登記於其名下，僅係配合
    公司對辛○○指定之代書辦理房地設定抵押權事宜，有關以支票借款之事伊均不
    知情等語。經查，被害人辛○○、證人王綵麗、丙○○、甲○○等於偵查及本院
    審理時均未指證被告壬○○有何詐欺犯行，證人辛○○於本院審理時證稱：之前
    係被告戊○○、庚○○及己○○至世美公司談借款，係被告庚○○願以壬○○所
    有之房地供作擔保及提出附表支票後伊始同意借款，談妥後伊請吃飯時始見到被
    告壬○○等語，被告壬○○雖於事後與辛○○一同吃飯，但難認此係詐術行為，
    雖被告壬○○於保證票給付契約書上保證人欄簽名，此舉並非施用詐術之行為，
    亦不能據此認定被告壬○○有施用詐術，而被告戊○○、庚○○、己○○於偵審
    中均未供稱被告壬○○就詐欺癸○○、辛○○之犯行有事前謀議或有何犯意聯絡
    ，無證據證明被告壬○○與被告庚○○等人共犯詐欺罪，既不能證明被告壬○○
    犯罪，應為無罪判決之諭知。
據上論斷，應依刑事訴訟法第二百九十九條第一項前段、第三百零一條第一項，刑法
第二十八條、第五十六條、第三百三十九條第一項，罰金罰鍰提高標準條例第一條前
段，判決如主文。
本案經檢察官彭慶文到庭執行職務
中　　　華　　　民　　　國　　九十三　　年　　　四　　　月　　二十八　　日
                                      臺灣臺北地方法院刑事第十四庭
                                      審判長法官  宋松璟
                                            法官  吳秋宏
                                            法官  王綽光
右正本證明與原本無異。
如不服本判決，應於判決送達後十日內，向本院提出上訴狀。
                                          書記官 蔡梅蓮
中　　　華　　　民　　　國　　九十三　　年　　　五　　　月　　  四  　　日
附表：
編號　支　 票　號　 碼　　　金額（新臺幣）　發　　　　票　　　　日
一、　ＬＡ0000000　　0千萬元　　　　八十八年一月三十一日
二、　ＬＡ0000000　　0百九十萬元　　八十七年十二月三十一日
三、　ＬＡ0000000　　0百萬元　　　　八十八年三月三十一日
四、　ＬＡ0000000　　0百萬元　　　　八十八年三月三十一日
五、　ＬＡ0000000　　0百萬元　　　　八十八年三月三十一日
六、　ＬＡ0000000　　0百萬元　　　　八十八年三月三十一日
七、　ＬＡ0000000　　0百萬元　　　　八十八年三月三十一日
八、　ＬＡ0000000　　0百萬元　　　　八十八年三月三十一日
附錄本案所犯法條全文
刑法第三百三十九條
(普通詐欺罪)
意圖為自己或第三人不法之所有，以詐術使人將本人或第三人之物交付者，處五年以
下有期徒刑、拘役或科或併科一千元以下罰金。
以前項方法得財產上不法之利益或使第三人得之者，亦同。
前二項之未遂犯罰之。
